臺灣板橋地方法院交通事件裁定　　　　　　　　　九十三年度交聲字第一四九四號
　　原處分機關　交通部公路總局臺北區監理所板橋監理站
　　異　議　人
　　即受處分人　乙○○
右列異議人即受處分人因違反道路交通管理處罰條例案件，對於交通部公路總局臺北
區監理所板橋監理站於九十三年十月十一日以板監違字第裁四一─Ｃ0000000
0號違反道路交通管理事件裁決書所為之處分（原舉發案號：臺北市政府警察局九十
二年一月五日北縣警交字第Ｃ00000000號）不服，聲明異議，本院裁定如左
：
    主  文
原處分撤銷。
乙○○不罰。
    理  由
一、原處分意旨略以：異議人即受處分人乙○○於民國九十二年一月五日下午三時三
    十分許，騎乘車號ＴＶＸ─一一三號輕型機車，行經臺北縣板橋市○○○路與縣
    民大道交岔路口，因「未依規定兩段式左轉」之違規，經警當場攔停掣單舉發，
    嗣異議人向原處分機關陳述不服舉發，經原處分機關函請舉發單位調查結果，仍
    認受處分人有前開違規行為，原處分機關乃於九十三年十月十一日依據道路交通
    管理處罰條例第四十八條第二款（裁決書贅引第一項）、第六十三條第一項第一
    款（裁決疏漏引第一款）及違反道路交通管理事件統一裁罰基準表之規定，裁決
    受處分人罰鍰新臺幣（下同）一千八百元，並記違規點數一點之處分。
二、聲明異議意旨略以：舉發當時異議人在桃園當兵，人根本不在板橋市，且舉發單
    上之簽名不是異議人簽的，字跡與異議人的簽名完全不符，故本件應係他人冒用
    異議人之身分，爰聲明異議，請求撤銷原處分，並為異議人不罰之諭知等語。
三、按機器腳踏車行駛之車道及轉彎，應依標誌或標線之規定行駛，道路交通安全規
    則第九十九條第一項前段定有明文。又機慢車兩段左轉標誌，用以告示左轉機器
    腳踏車或慢車駕駛人應遵照號誌指示，在號誌顯示允許直行時先行駛至右前方路
    口之左轉待轉區等待左轉，俟該方向號誌顯示允許直行後，再行續駛，以兩段方
    式完成左轉，本標誌設於實施機慢車兩段左轉路口附近顯明之處，並配合機慢車
    左轉待轉區待轉標線；機慢車左轉待轉區線，用以指示機器腳踏車或慢車駕駛人
    分段行駛，視需要設置於號誌管制之交岔路口，道路交通標誌標線號誌設置規則
    第六十五條、第一百九十一條亦定有明文。按道路交通規則第二條第一項第一款
    及道路交通管理處罰條例第三條第八款均明文規定該等道路交通管理法規所稱之
    「汽車」包含機器腳踏車。汽車駕駛人轉彎時，有不依標誌、標線、號誌指示者
    ，處二百元以上六百元以下（即新臺幣六百元以上一千八百元以下）罰鍰；且汽
    車駕駛人有上開情形時，除依原條款處罰鍰外，並予記違規點數一點之處分，道
    路交通管理處罰條例第四十八條第二款、第六十三條第一項第一款分別定有明文
    。
四、經查，車號ＴＶＸ─一一三號輕型機車之駕駛人前於九十二年一月五日下午三時
    三十分許，行經臺北縣板橋市○○○路與縣民大道交岔路口，因「未依規定兩段
    式左轉」之違規，經警當場攔停掣單舉發之事實，有臺北縣政府警察局九十二年
    一月五日北縣警交字第Ｃ00000000號舉發通知單影本一紙附卷可稽，且
    經舉發機關臺北縣警察局海山分局函覆查處無誤，有該分局九十三年十月六日海
    警交裁字第０九三００三六０二七號函影本一份在卷可按，固屬實在。惟異議人
    具狀堅決否認有何前開違規情節，並於本院調查時到庭辯稱：「車子不是我的，
    車主我也不認識，舉發單也不是我簽名，當天我應該要回龍潭當兵，人應該在捷
    運站。」等語（見本院九十三年十一月二日訊問筆錄）。證人即舉發警員丙○○
    雖到庭證稱：「（問：本件是否由你舉發？情形？）我在縣民大道只有舉發過一
    件，當時機車駕駛違規左轉，我是臨時的勤務，我由分局出來，騎乘警用機車，
    看見駕駛違規左轉，就直接舉發，我請該駕駛出示證件（駕照及行照），我會仔
    細核對證件的照片、地址及車號是否相符。」、「（問：是否仍確定當時駕駛是
    否就是本件異議人？）時間太久，忘記了。」（見本院九十三年十一月二日、九
    十三年十一月十五日訊問筆錄）。證人既無法指證異議人是否為違規駕駛人，自
    尚不能排除異議人係遭人冒用身分而受舉發之可能性。又觀諸本院卷內異議人於
    交通違規案件陳述書、聲明異議狀、九十三年十一月二日、九十三年十一月十五
    日、九十三年十二月七日訊問筆錄上所為之簽名，將之與本件舉發通知單上「收
    受通知聯者簽章」之「乙○○」簽名比對結果，其筆劃、形式均明顯不同，則本
    件遭警攔查之違規駕駛人是否確為異議人，尤非無疑。此外，證人即前開車號Ｔ
    ＶＸ─一一三號輕型機車所有人甲○○於本院調查時結證稱：「違規車輛是我先
    生買給我女兒的，用我的名字，我事先不知道，平時都是我女兒和他同學在開的
    ，大部分是他男同學開的，他們是男女朋友。我願意和異議人談。我女兒年輕，
    不懂事，希望和異議人和解。當初可能是我女兒的朋友冒用異議人的姓名簽名的
    。」等語（見本院九十三年十一月十五日訊問筆錄）。而證人即前開車號ＴＶＸ
    ─一一三號輕型機車所有人甲○○女兒之男友楊博丞亦到庭證稱：「（問：異議
    人違規時間地點，是誰遭舉發的？）是我騎車的。是我被警察舉發的。」、「（
    問：上面乙○○的名字是誰簽的？）是我簽的。之前我看過他的紅單，異議人是
    我朋友的朋友，在板橋住家附近看到的，當時他也在場，時間約在三、四年前。
    」、「（問：警察沒有要求交付證件？）我告訴警察我的
    問：為何會去記下異議人的資料？）因為我沒有駕照，所以心想以後違規的時候
    可以冒名。」、「（問：可否唸出異議人
    號，其他資料我忘了。」。又證人即車號ＴＶＸ─一一三號輕型機車所有人甲○
    ○女兒許珮君亦到庭結證稱：「（問：車子平時誰在使用的？）平時我上課使用
    的，違規當時借給楊博丞。」（均見本院九十三年十二月七日訊問筆錄），衡諸
    證人甲○○、楊博丞、許珮君三人均與異議人素不相識，衡情當無編詞袒護異議
    人之虞，是其證言自堪採信。準此，足見本件因未依規定兩段式左轉之違規經警
    查獲之人，應係第三人楊博丞而非異議人甚明，是異議人辯稱伊係遭人冒用名義
    云云，應屬實在。依上所述，本件異議人確非本件違規舉發當時之實際駕駛人，
    其並無為本件舉發通知單上所示之違規事實無誤，然原處分竟未予以詳查，遽對
    異議人為本件之裁罰，於法尚有未合。本件異議人之異議為有理由，原處分應予
    撤銷，並由本院另為異議人不罰之諭知，以期適法。
五、據上論斷，應依道路交通案件處理辦法第二十條，裁定如主文。
中　　　華　　　民　　　國　　九十三　　年　　 十二 　　月　　 十三 　　日
                                    臺灣板橋地方法院交通法庭
                                        法  官  侯  志  融
右正本證明與原本無異
如不服本裁定應於送達後五日內向本院提出抗告狀
                                        書記官  吳  進  安
中　　　華　　　民　　　國　　九十三　　年　　 十二 　　月　　 十三 　　日
